【裁判字號】    98,易,851
【裁判日期】    980417
【裁判案由】    竊盜
【裁判全文】
臺灣臺北地方法院刑事判決               98年度易字第851號
公  訴  人  臺灣臺北地方法院檢察署檢察官
被      告  甲○○
上列被告因竊盜案件，經檢察官提起公訴（九十八年度偵字第四
四一八號、第六七六七號），被告於審判程序為有罪之陳述，經
本院告知簡式審判程序意旨並聽取當事人之意見後，裁定依簡式
審判程序審理，判決如下：
    主  文
甲○○犯如附表所示之罪，均累犯，各處如附表所示之刑，應執
行有期徒刑壹年陸月。
    事  實
一、甲○○前於民國九十六年間，因竊盜案件，經本院以九十六
    年度易字第二七○七號判決判處有期徒刑四月確定，於九十
    七年一月六日縮刑期滿執行完畢。詎仍不知悔改，各基於意
    圖為自己不法所有之犯意，分別於附表所示之時間、地點，
    徒手或攜帶其至一旁工地所拾取、客觀上對人之生命、身體
    安全構成威脅，具有危險性足為兇器使用之磚塊一個或長柄
    圓鍬一把，以如附表所示之方式，竊取如附表所示之財物。
    嗣於九十八年三月十日下午二時四十分許，甲○○騎乘所竊
    取之車牌號碼ＱＸ八─三○二號輕型機車，誤行國道一號高
    速公路，經拖吊車駕駛人許勝雄通報警方後，為警於國道一
    號高速公路三十一點七公里南向處查獲，始悉上情。
二、案經臺北市政府警察局大安分局報告臺灣臺北地方法院檢察
    署檢察官偵查起訴。
    理  由
一、本件被告所犯非死刑、無期徒刑、最輕本刑為三年以上有期
    徒刑之罪，或高等法院管轄第一審之案件，被告於本院審理
    中，就被訴事實為有罪之陳述，經告以簡式審判程序之旨，
    並聽取檢察官及被告之意見後，本院裁定進行簡式審判程序
    ，是本件之證據調查，依刑事訴訟法第二百七十三條之二規
    定，不受同法第一百五十九條第一項、第一百六十一條之二
    、第一百六十一條之三、第一百六十三條之一及第一百六十
    四條至第一百七十條規定之限制，合先敘明。
二、經查，被告對於先後在如附表所示時間及地點以徒手或攜帶
    磚塊、長柄圓鍬竊取財物之事實，迭於警詢、偵查及本院審
    理時供承不諱，並經證人高燦池、吳政信、蔡柏葳、姜秀媚
    、陳品潔、楊皓翔、林隆吉、劉秀燕、張嘉玉、蕭秀碧、許
    益誠於警詢時證述被告行竊情節綦詳，並有臺灣大學駐衛警
    隊工作紀錄簿、監視錄影畫面、案發現場照片、贓物認領保
    管單等件在卷可憑，足認被告自白確與事實相符。是本案事
    證明確，被告犯行均堪認定，應依法論罪科刑。
三、按刑法第三百二十一條第一項第三款之攜帶兇器竊盜罪，係
    以行為人攜帶兇器竊盜為其加重條件，此所謂兇器，其種類
    並無限制，凡客觀上足以對人之生命、身體、安全構成威脅
    ，具有危險性之兇器均屬之，且祇須於行竊時攜帶此種具有
    危險性之兇器為已足，並不以攜帶之初即有行兇之意圖為必
    要，最高法院著有七十九年臺上字第五二五三號判例意旨可
    資參照。本案被告所持以破壞大門玻璃之磚塊一個及長柄圓
    鍬一把，足以砸破玻璃，屬堅硬之物，自與刑法第三百二十
    一條第一項第三款之構成要件相當。再按刑法上之未遂犯，
    依同法第二十五條第一項規定，須已著手於犯罪行為之實施
    而不遂，始能成立，所謂「著手」，固係指犯人對於犯罪構
    成要件之行為（或構成犯罪之事實）開始實行者而言，惟侵
    入竊盜究以何時為著手起算時點，依一般社會觀念，咸認行
    為人以竊盜為目的，而侵入他人住宅，物色、搜尋財物時，
    即應認與竊盜之著手行為相當，可認為已著手於竊盜行為之
    實行（最高法院著有八十四年度臺上字第四三四一號判決可
    參）。核被告甲○○就附表編號一所為，係犯刑法第三百二
    十一條第一項第二款、第二項毀壞安全設備竊盜未遂罪，就
    附表編號二所為，係犯刑法第三百二十條第一項竊盜罪及同
    法第三百五十四條毀損罪，就附表編號三、五、六所為，係
    犯刑法第三百二十一條第一項第三款、第二項攜帶兇器竊盜
    未遂罪，就附表編號四、七所為，係犯刑法第三百二十一條
    第一項第二款、第三款、第二項攜帶兇器毀壞門扇竊盜未遂
    罪，就附表編號八所為，係犯刑法第三百二十條第一項竊盜
    罪。檢察官認被告就附表編號一所為，係犯普通竊盜未遂罪
    ，惟被告此部分所為係破壞保全系統之安全設備行竊未遂，
    應係犯毀壞安全設備竊盜未遂罪，起訴法條尚有未洽，惟社
    會基本事實相同，爰依法變更起訴法條。公訴意旨就被告附
    表編號四、七所為，漏未列刑法第三百二十一條第一項第二
    款毀壞門扇竊盜之罪，應予補充。被告毀壞扭蛋機竊取其中
    扭蛋玩具之行為，係以一行為同時觸犯竊盜罪及毀損罪，為
    想像競合犯，應從一重之竊盜罪論處。被告所犯上開八罪之
    間，犯意各別，行為互殊，應予分論併罰。查被告有如事實
    一之部分所載之犯罪科刑執行情形，有臺灣高等法院被告前
    案紀錄表一份在卷可稽，其前受有期徒刑執行完畢，於五年
    以內故意再犯本件有期徒刑以上之罪，為累犯，應依刑法第
    四十七條第一項之規定加重其刑。被告就附表編號一、三至
    七所為，已著手於竊盜之犯行，而未生竊盜之結果，尚屬未
    遂階段，爰依刑法第二十五條第二項之規定減輕其刑，並依
    法先加後減之。爰審酌被告國中畢業之智識程度，前有多次
    竊盜之前科犯行，素行非良好，甫因竊盜案件執行完畢出監
    ，即再犯本案，正值青壯，不思以己力圖謀生計，僅為一己
    之利，徒手或持磚塊、長柄圓鍬以破壞玻璃大門行竊之犯罪
    動機、目的與手段，惟被告始終坦承加重竊盜犯行，犯後態
    度良好等一切情狀，分別量處如主文所示之刑，並定其應執
    行刑。
四、檢察官雖以被告甲○○曾有數次竊盜之犯罪紀錄，再犯本案
    ，認應諭知被告甲○○強制工作之保安處分。惟「保安處分
    係針對受處分人將來之危險性所為之處置，以達教化、治療
    之目的，為刑罰之補充制度。我國現行刑法採刑罰與保安處
    分雙軌制，係在維持行為責任之刑罰原則下，為協助行為人
    再社會化之功能，以及改善行為人潛在之危險性格，期能達
    成根治犯罪原因、預防犯罪之特別目的。是保安處分中之強
    制工作，旨在對嚴重職業性犯罪及欠缺正確工作觀念或無正
    常工作因而犯罪者，強制其從事勞動，學習一技之長及正確
    之謀生觀念，使其日後重返社會，能適應社會生活。竊盜犯
    贓物犯保安處分條例第三條第一項規定：「十八歲以上之竊
    盜犯、贓物犯，有犯罪之習慣者，得於刑之執行前，令入勞
    動場所強制工作。」，即係本於保安處分應受比例原則之規
    範，使保安處分之宣告，與行為人所為行為之嚴重性、行為
    人所表現之危險性及對於行為人未來行為之期待性相當之意
    旨而制定，而由法院視行為人之危險性格，決定應否令入勞
    動處所強制工作，以達預防之目的。」（最高法院著有九十
    一年度臺上字第四六二五號判決要旨可參）因此，法院是否
    依竊盜犯贓物犯保安處分條例第三條第一項規定，諭知刑前
    強制工作，端以行為人事後再犯案之危險性高低而定，亦即
    縱然行為人之犯行，符合竊盜犯贓物犯保安處分條例第三條
    第一項之有犯罪習慣規定，若法院審酌行為人之犯罪態樣及
    所諭知宣告刑之期間後，認行為人在監經執行宣告刑後，其
    事後再犯案之危險性，尚非甚高時，自無再諭知刑前強制工
    作之必要。查被告甲○○本案所犯竊盜犯行八次，所竊取財
    物價值非甚鉅且多次竊盜未遂，雖前於九十六、九十七年間
    分別犯竊盜罪經判處罪刑確定，並入監服刑執行完畢，惟每
    次竊盜犯行時間非近，本案本院判處應執行有期徒刑一年六
    月，認被告甲○○經此刑期之執行，已足讓其在獄中改過自
    新，其事後再犯案之危險性，應不致太高，是本件即無諭知
    刑前強制工作之必要。
五、公訴意旨認被告就附表編號四、七砸毀大門玻璃所為，另涉
    犯刑法第三百五十四條毀損罪，惟按毀壞構成門扇之一部之
    電動鎖及喇叭鎖，係毀壞門扇之行為，毀壞附加於門上之掛
    鎖，則屬毀壞安全設備，因認被告所為，係犯刑法第三百二
    十一條第一項第二款、第三款之攜帶兇器毀壞門扇、安全設
    備竊盜罪。其毀壞門扇及安全設備之行為，乃係竊盜之加重
    要件行為，自無成立毀損罪之餘地（最高法院著有八十三年
    度臺上字第三八五六號判決可參），是公訴人認被告另犯刑
    法第三百五十四條之毀損罪，尚有未洽，惟此部分與前揭加
    重竊盜罪有裁判上一罪關係，不另為無罪之諭知。
據上論斷，應依刑事訴訟法第二百七十三條之一第一項、第二百
九十九條第一項前段、第三百條，刑法第三百二十條第一項、第
三百二十一條第一項第二款、第三款、第二項、第四十七條第一
項、第二十五條第二項、第五十一條第五款，刑法施行法第一條
之一，判決如主文。
本案經檢察官王育珍到庭執行職務
中    華    民    國    98    年    4     月    17    日
                  刑事第九庭      法  官  徐淑芬
上正本證明與原本無異。
如不服本判決應於收受送達後十日內向本院提出上訴書狀，並應
敘述具體理由；其未敘述上訴理由者，應於上訴期間屆滿後二十
日內向本院補提理由書（均須按他造當事人之人數附繕本）「切
勿逕送上級法院」。
                                  書記官  呂慧娟
中    華    民    國    98    年    4     月    17    日
附錄本案論罪科刑法條全文：
中華民國刑法第三百二十條
意圖為自己或第三人不法之所有，而竊取他人之動產者，為竊盜
罪，處五年以下有期徒刑、拘役或五百元以下罰金。
意圖為自己或第三人不法之利益，而竊佔他人之不動產者，依前
項之規定處斷。
前二項之未遂犯罰之。
中華民國刑法第三百二十一條
犯竊盜罪而有左列情形之一者，處六月以上、五年以下有期徒刑
：
一  於夜間侵入住宅或有人居住之建築物、船艦或隱匿其內而犯
    之者。
二  毀越門扇、牆垣或其他安全設備而犯之者。
三  攜帶兇器而犯之者。
四  結夥三人以上而犯之者。
五  乘火災、水災或其他災害之際而犯之者。
六  在車站或埠頭而犯之者。
前項之未遂犯罰之。
附表：
┌──┬────┬────┬─────────┬────┬──┬──────┬──────┐
│編號│犯罪時間│犯罪地點│  犯  罪  方  法  │竊得財物│罪名│  所犯法條  │    宣告刑  │
├──┼────┼────┼─────────┼────┼──┼──────┼──────┤
│ 一 │九十七年│臺北市大│欲進入統一超商行竊│無      │毀壞│刑法第三百二│有期徒刑肆月│
│    │三月七日│安區羅斯│其內財物，因而破壞│        │安全│十一條第一項│            │
│    │凌晨二時│福路四段│統一超商店門口之第│        │設備│第二款、第二│            │
│    │五十分許│一號臺灣│一道保全系統進入其│        │竊盜│項          │            │
│    │        │大學校園│內行竊，因保全人員│        │未遂│            │            │
│    │        │內小福樓│趕到而未遂        │        │罪  │            │            │
│    │        │二樓「統│                  │        │    │            │            │
│    │        │一超商」│                  │        │    │            │            │
├──┼────┼────┼─────────┼────┼──┼──────┼──────┤
│ 二 │九十七年│同上「理│毀壞扭蛋機後，竊取│扭蛋玩具│普通│刑法第三百二│有期徒刑參月│
│    │五月三日│威世界店│其內扭蛋玩具，將毀│一批（價│竊盜│十條第一項、│            │
│    │凌晨二時│」      │壞之扭蛋機丟棄在商│值一千二│罪、│第三百五十四│            │
│    │五十分許│        │場大樓後面之一樓空│百元）  │毀損│條          │            │
│    │        │        │地                │        │罪  │            │            │
├──┼────┼────┼─────────┼────┼──┼──────┼──────┤
│ 三 │九十七年│同上「漢│在商場對面工地隨手│無      │攜帶│刑法第三百二│有期徒刑肆月│
│    │七月十八│堡王速食│拾取磚塊一塊，欲進│        │兇器│十一條第一項│            │
│    │日凌晨三│店」    │入漢保王速食店內行│        │竊盜│第三款、第二│            │
│    │時二分許│        │竊財物，持磚塊砸大│        │未遂│項          │            │
│    │        │        │門玻璃致其上留有被│        │罪  │            │            │
│    │        │        │刮痕跡，玻璃未破因│        │    │            │            │
│    │        │        │而行竊未遂        │        │    │            │            │
├──┼────┼────┼─────────┼────┼──┼──────┼──────┤
│ 四 │九十七年│同上「怡│欲進入店內行竊財物│無      │攜帶│刑法第三百二│有期徒刑肆月│
│    │八月六日│客咖啡店│，持磚塊砸毀大門右│        │兇器│十一條第一項│            │
│    │凌晨二時│」      │側玻璃後，進入商店│        │毀壞│第二款、第三│            │
│    │許      │        │內，因保全系統警鈴│        │門扇│款、第二項  │            │
│    │        │        │作響而逃離行竊未遂│        │竊盜│            │            │
│    │        │        │                  │        │未遂│            │            │
│    │        │        │                  │        │罪  │            │            │
├──┼────┼────┼─────────┼────┼──┼──────┼──────┤
│ 五 │九十七年│同上「韓│欲進入店內行竊財物│無      │攜帶│刑法第三百二│有期徒刑肆月│
│    │八月十六│琳韓國料│，而至商場對面工地│        │兇器│十一條第一項│            │
│    │日凌晨四│理店」  │隨手拿取長柄圓鍬砸│        │竊盜│第三款、第二│            │
│    │時三十八│        │打大門玻璃，惟未砸│        │未遂│項          │            │
│    │分許    │        │破，致玻璃留有被刮│        │罪  │            │            │
│    │        │        │痕跡後，行竊未遂  │        │    │            │            │
├──┼────┼────┼─────────┼────┼──┼──────┼──────┤
│ 六 │九十七年│同上「薇│欲進入店內行竊財物│無      │攜帶│刑法第三百二│有期徒刑肆月│
│    │九月十八│薇蕃茄拉│，持磚塊砸大門玻璃│        │兇器│十一條第一項│            │
│    │日凌晨五│麵店」  │留有被刮痕跡，惟未│        │竊盜│第三款、第二│            │
│    │時許    │        │砸破，因觸動警報系│        │未遂│項          │            │
│    │        │        │統而行竊未遂      │        │罪  │            │            │
├──┼────┼────┼─────────┼────┼──┼──────┼──────┤
│ 七 │九十七年│同上「優│欲進入店內行竊財物│無      │攜帶│刑法第三百二│有期徒刑肆月│
│    │十月三十│美影印店│，持磚塊砸破大門玻│        │兇器│十一條第一項│            │
│    │一日（起│」      │璃後，進入店內，因│        │毀壞│第二款、第三│            │
│    │訴書誤撰│        │觸動警報系統警鈴作│        │門扇│款、第二項  │            │
│    │為三十日│        │響而行竊未遂      │        │竊盜│            │            │
│    │）凌晨三│        │                  │        │未遂│            │            │
│    │時三十五│        │                  │        │罪  │            │            │
│    │分許    │        │                  │        │    │            │            │
├──┼────┼────┼─────────┼────┼──┼──────┼──────┤
│ 八 │九十八年│臺北市大│見車牌號碼ＱＸ八─│輕型機車│普通│刑法第三百二│有期徒刑參月│
│    │三月三日│安區瑞安│三○二號輕型機車機│一輛    │竊盜│十條第一項  │            │
│    │凌晨十二│街一二七│車鑰匙未拔下，直接│        │罪  │            │            │
│    │時許    │號一樓前│發動騎走竊取得逞  │        │    │            │            │
└──┴────┴────┴─────────┴────┴──┴──────┴──────┘


司法院資訊處製作；財團法人民間司法改革基金會備份。
